臺灣板橋地方法院刑事判決　　　　　　　96年度訴字第4052號
公　訴　人　臺灣板橋地方法院檢察署檢察官
被　　　告　甲○○
上列被告因違反毒品危害防制條例案件，經檢察官提起公訴（九
十六年度毒偵字第七六四七號、第八一二三號），本院依簡式審
判程序判決如下：
    主  文
甲○○施用第一級毒品，累犯，處有期徒刑捌月；又施用第一級
毒品，累犯，處有期徒刑捌月，扣案之注射針筒貳支沒收。應執
行有期徒刑壹年貳月，扣案之注射針筒貳支沒收。
    事  實
一、甲○○前曾於民國八十八年間因施用毒品案件，經依臺灣新
    竹地方法院以八十八年度毒聲字第一七四八號裁定送勒戒處
    所觀察、勒戒後，因認有繼續施用毒品之傾向，復經同上法
    院以八十八年度毒聲字一九八五號裁定令入戒治處所施以強
    制戒治一年，嗣因戒治成效良好，再經同上法院以八十九年
    度毒聲字第六六一號裁定停止戒治，所餘戒治期間付保護管
    束，於八十九年四月一日出所，其後復因違反保護管束情節
    重大，再經同上法院以八十九年度毒聲字第一五五二號裁定
    撤銷停止戒治，入所執行殘餘之戒治期間，於八十九年十二
    月二十七日戒治期滿執行完畢，並經臺灣新竹地方法院檢察
    署檢察官於九十年一月十九日以九十年度戒毒偵字第二二六
    號為不起訴處分確定；復於九十二年間因施用第一級毒品案
    件，經本院以九十二年度毒聲字第一九六三號裁定令入戒治
    處所施以強制戒治一年，於九十三年一月九日因毒品危害防
    制條例修正而釋放出所，另並經檢察官提起公訴，經本院以
    九十二年度訴字第二一一二號判處有期徒刑九月確定，於九
    十三年十月四日縮刑期滿執行完畢（此部分在本案構成累犯
    ）；再因於九十五年二月至七月間施用第一級毒品案件，經
    本院以九十五年度訴字第二六０一號判處有期徒刑八月確定
    ；又因於九十五年十月間施用第一級毒品案件，經本院以九
    十六年度訴字第六七二號判處有期徒刑十月確定，上開二罪
    因均合於中華民國九十六年罪犯減刑條例之規定，經本院以
    九十六年度聲減字第五八四八號裁定均予減刑，並定其應執
    行刑為有期徒刑八月確定，於九十六年十月二十三日縮刑期
    滿執行完畢。詎甲○○猶不知悔改，復基於施用第一級毒品
    海洛因之犯意，先於九十六年八月十九日晚上某時，在臺北
    縣三峽鎮○○路三二號住處，以將海洛因摻水置入針筒內，
    以針筒注入體內之方式，施用第一級毒品海洛因一次；再於
    九十六年九月三十日十二時許，在同上開住處，以同上開方
    式，施用第一級毒品海洛因一次。嗣先因甲○○係列管毒品
    人口應定期接受尿液檢體採驗，於九十六年八月二十日十七
    時三十分許，至臺北縣政府警察局三峽分局接受採尿送檢結
    果呈鴉片類陽性反應，而查悉上情；復於九十六年十月一日
    零時三十分許，在臺北縣三峽鎮○○路三二號前為警查獲，
　　並扣得其所有供己施用海洛因所用已使用過之注射針筒二支
　　。
二、案經臺北縣政府警察局三峽分局報告臺灣板橋地方法院檢察
    署檢察官偵查起訴。
    理  由
一、本院於準備程序進行中，被告甲○○就被訴事實為有罪之陳
    述，經告知被告簡式審判程序之旨，並聽取公訴人及被告之
    意見後，裁定進行簡式審判程序。
二、前揭事實，業據被告在本院審理時坦承不諱，且被告先後為
    警所採集之尿液，經送請檢驗之結果，均呈鴉片類陽性反應
    ，有臺灣檢驗科技股份有限公司於九十六年九月七日、同年
    十月二十三日分別出具之濫用藥物尿液檢驗報告各一份附卷
    可稽。此外，復有扣案之注射針筒二支可資佐證，是堪認被
    告自白施用第一級海洛因應與事實相符。復按毒品危害防制
    條例於九十二年七月九日修正公布，自九十三年一月九日施
    行，其中第二十條、第二十三條將施用毒品之刑事處遇程序
    ，區分為「初犯」及「五年內再犯」、「五年後再犯」。依
    其立法理由之說明：「初犯」，經觀察、勒戒或強制戒治後
    ，應為不起訴處分或不付審理之裁定；經觀察、勒戒或強制
    戒治執行完畢釋放後，「五年內再犯」者，因其再犯率甚高
    ，原實施之觀察、勒戒及強制戒治既已無法收其實效，爰依
    法追訴或裁定交付審理。至於經觀察、勒戒或強制戒治執行
    完畢釋放後，「五年後再犯」者，前所實施之觀察、勒戒或
    強制戒治已足以遮斷其施用毒品之毒癮，為期自新及協助其
    斷除毒癮，仍適用「初犯」規定，先經觀察、勒戒或強制戒
    治之程序。從而依修正後之規定，僅限於「初犯」及「五年
    後再犯」二種情形，始應先經觀察、勒戒或強制戒治程序。
    倘被告於五年內已再犯，經依法追訴處罰，縱其第三次（或
    第三次以上）再度施用毒品之時間，在初犯經觀察、勒戒或
    強制戒治執行完畢釋放五年以後，已不合於「五年後再犯」
    之規定，且因已於「五年內再犯」，顯見其再犯率甚高，原
    實施觀察、勒戒或強制戒治，已無法收其實效，即應依該條
    例第十條處罰，此有最高法院九十五年度第七次刑事庭會議
    決議可資參照。查被告前曾於八十八年間因施用毒品案件，
    經依臺灣新竹地方法院以八十八年度毒聲字第一七四八號裁
    定送勒戒處所觀察、勒戒後，因認有繼續施用毒品之傾向，
    復經同上法院以八十八年度毒聲字一九八五號裁定令入戒治
    處所施以強制戒治一年，嗣因戒治成效良好，再經同上法院
    以八十九年度毒聲字第六六一號裁定停止戒治，所餘戒治期
    間付保護管束，於八十九年四月一日出所，其後復因違反保
    護管束情節重大，再經同上法院以八十九年度毒聲字第一五
    五二號裁定撤銷停止戒治，入所執行殘餘之戒治期間，於八
    十九年十二月二十七日戒治期滿執行完畢，並經臺灣新竹地
    方法院檢察署檢察官於九十年一月十九日以九十年度戒毒偵
    字第二二六號為不起訴處分確定；復於九十二年間因施用第
    一級毒品案件，經本院以九十二年度毒聲字第一九六三號裁
    定令入戒治處所施以強制戒治一年，於九十三年一月九日因
    毒品危害防制條例修正而釋放出所，另並經檢察官提起公訴
    ，經本院以九十二年度訴字第二一一二號判處有期徒刑九月
    確定，於九十三年十月四日縮刑期滿執行完畢；再因於九十
    五年二月至七月間施用第一級毒品案件，經本院以九十五年
    度訴字第二六０一號判處有期徒刑八月確定；又因於九十五
    年十月間施用第一級毒品案件，經本院以九十六年度訴字第
    六七二號判處有期徒刑十月確定，上開二罪因均合於中華民
    國九十六年罪犯減刑條例之規定，經本院以九十六年度聲減
    字第五八四八號裁定均予減刑，並定其應執行刑為有期徒刑
    八月確定，於九十六年十月二十三日縮刑期滿執行完畢，有
    臺灣高等法院被告前案紀錄表一份附卷可稽，參諸前開說明
    ，被告復於九十六年八月十九日、同年九月三十日，先後二
    次施用第一級毒品海洛因，雖已在前次強制戒治執行完畢釋
    放五年以後，惟因其前已於五年內再犯，經依法追訴處罰，
    已不合於「五年後再犯」之規定，且因其已於「五年內再犯
    」，顯見其再犯率甚高，原實施之強制戒治，已無法收其實
    效，而無五年戒斷期之存在，自無再經觀察、勒戒及強制戒
    治之必要，自應逕行追訴處罰。是本件事證明確，其犯行堪
    予認定，應予依法論科。
三、按海洛因係屬毒品危害防制條例第二條第二項第一款所規定
    之第一級毒品，被告持有海洛因之低度行為，應為施用海洛
    因之高度行為所吸收，不另論罪，核被告於前揭時地先後二
    次施用海洛因所為，均係犯毒品危害防制條例第十條第一項
    之施用第一級毒品罪。又被告所犯上開二罪間，時間相異，
    犯意各別，應予分論併罰。末查，被告前曾受有如事實欄第
    一項所載之犯罪科刑及執行情形，有臺灣高等法院被告前案
　　紀錄表一份在卷可憑，其於受有期徒刑之執行完畢後，五年
　  以內故意再犯本件有期徒刑以上之罪，均為累犯，均應依刑
    法第四十七條第一項之規定加重其刑。爰審酌被告前已因施
    用毒品經強制戒治後而獲不起訴處分之寬典，復因施用毒品
　　而多次負有刑責，猶應知所惕勵，對於施用毒品之違法性及
　  可罰性，應有明確而強烈之認識，詎其不知悛悔，復行施用
    海洛因，戕害自己身心健康，兼衡其智識程度、犯罪動機、
    目的及犯罪後自承施用毒品犯行，且目前在接受戒毒治療之
    態度等一切情狀，分別量處如主文所示之刑，並定其應執行
    刑。至扣案之注射針筒二支，係被告所有供其於九十六年九
    月三十日施用第一級毒品所用之物，業據被告供明在卷，爰
    依刑法第三十八條第一項第二款規定併予宣告沒收。
據上論斷，應依刑事訴訟法第二百七十三條之一第一項、第二百
九十九條第一項前段，毒品危害防制條例第十條第一項，刑法第
十一條前段、第四十七條第一項、第五十一條第五款、第三十八
條第一項第二款，判決如主文。
本案經檢察官顏妃琇到庭執行職務。
中　　華　　民　　國　　96　　年　　12　　月　　31　　日
　                  刑事第八庭  法  官　王士珮
以上正本證明與原本無異
如不服本判決應於送達後10日內向本院提出上訴狀。
                                書記官　程欣怡
中　　華　　民　　國　　96　　年　　12　　月　　31　　日
附錄本案論罪科刑法條全文：
毒品危害防制條例第十條
施用第一級毒品者，處六月以上五年以下有期徒刑。
施用第二級毒品者，處三年以下有期徒刑。
